臺北高等行政法院判決
　　　　　　　　　　　　　　　　　　 96年度簡字第00233號
原　　　告　甲○
訴訟代理人　周賚
被　　　告　中央健康保險局臺北分局
代　表　人　乙○○經理）住同.
訴訟代理人　丙○○兼送達代收.
　　　　　　丁○○
上列當事人間因全民健康保險事件，原告不服行政院衛生署中華
民國96年4 月2 日衛署訴字第0960006697號訴願決定，提起行政
訴訟。本院判決如下：
    主  文
原告之訴駁回。
訴訟費用由原告負擔。
　　事實及理由
一、事實概要：緣被告以原告之全民健康保險（下稱健保）投保
    單位於民國（下同）91年6 月1 日自史坦伯股份有限公司（
    下稱史坦伯公司）轉出後，未以適法身分銜接加保，迄至92
    年6 月26日始轉入甫新傳播有限公司（下稱甫新公司）再加
    保，其於91年6 月1 日至92年6 月26日中斷投保期間。被告
    依全民健康保險法（下稱健保法）第10條第1 項第1 款及第
    11 條 之1 規定，逕以第6 類第2 目被保險人身分補辦原告
    加保，並於94年4 月開立保險費繳款單，補收原告中斷投保
    期間應繳之保險費共計新臺幣（下同）7,248 元（604 元×
    12個月），郵寄至原告當時任職之甫新公司。因原告未繳納
    ，被告又於94年12月15日依原告通訊地址寄送，惟該函件以
    遷移不明遭退回，被告嗣於95年5 月16日再列印繳款單，依
    原告之戶籍地址於同年5 月25日寄存送達。原告接獲該繳款
    單後，於95年6 月1 日申復，要求被告應負其收到保險費通
    知而不繳納之舉證責任，經被告於95年6 月15日以健保北承
    一字第0950056204號函回覆說明繳款單寄送之過程，並依原
    告申復理由展延繳款期限，惟原告不服，再於95年6 月21日
    致函，仍要求被告舉證其未繳費，被告復於95年7 月12日以
    健保北承一字第0950066393號函回覆原告，其自91年6 月1
    日至92年6 月26日中斷保費共計7,248 元，並無繳納紀錄，
    倘其該段中斷投保期間有於其他投保單位扣繳保費之事實，
    請提供扣繳證明文件。原告不服，向全民健康保險爭議審議
    委員會（下稱健保爭審會）申請審議，經該會以（95）權字
    第1516 7號審定書審定駁回，原告仍不服，提起訴願，亦遭
    駁回，遂提起本件行政訴訟。
二、原告起訴意旨略稱：
  (一)被告之作業經常發生錯誤，例如原告之父親於94年3 月間收
    到被告通知需繳滯納金250 元，經申復後，被告承認違誤，
    退還已繳之250 元。
  (二)原告之健保於91年6 月1 日自史坦伯公司轉出，嗣再轉入甫
    新公司。據被告稱原告自91年6 月1 日至92年6 月26日中斷
    健保投保，但為何會中斷，其中是否有錯誤，依據經驗法則
    ，被告在原告轉入甫新公司時，就應連續投保，不可能准予
    中斷，依據前開所舉案例，被告作業是否有誤，應由被告舉
    證說明。
  (三)被告於94年4 月開立保險費繳款單，補收原告中斷投保期間
    應繳之健保保險費共計7,248 元，郵寄至原告當時任職之甫
    新公司，經過2 年後，卻改由原告繳納，不知被告依據何種
    法令。又健保保險費係由薪資扣除，統一由公司繳納，本案
    系爭健保費經過4 年後再轉嫁由原告繳納，是否合理？且民
    法第127 條第4 款規定時效為2 年。
  (五)原告於96年4 月12日繳納健保保險費604 元外，前於95年3
    月已繳納健保保險費3,624 元，此費用是否為91年至92年中
    斷之保費，被告何不一併追溯。
  (六)聲明請求訴願決定、爭議審定及原處分（被告95年5 月16日
    列印核發之保險費繳款單、95年6 月15日健保北承一字第09
    50056204號函）均撤銷；訴訟費用由被告負擔。
三、被告答辯意旨略稱：
  (一)參照行政院衛生署85年1 月12日衛署健保字第84071834號函
    釋：「保險對象因失業、轉換工作、身分變更等造成之中斷
    投保情事，其中斷期間同意貴局暫以地區人口身分通知該保
    險對象補繳保險費。如經其申復，並舉證證明其實際身分，
    且由貴局查證屬實者，再依其實際身分計繳保險費。」
  (二)按健保係強制性社會保險，凡國人在國內設有戶籍合於投保
    資格者，即有以適法身分加保及繳納保險費之義務，且不得
    中斷投保。而原告持續在我國設有戶籍，依法為健保之保險
    對象，即應持續加保，惟其於91年6 月1 日自史坦伯公司轉
    出後，並未立即以適當身分加保，迄至92年6 月26日始轉入
    甫新公司，以致產生91年6 月1 日至92年6 月26日期間中斷
    投保。被告於94年4 月依規定執行中斷查核逕暫以地區人口
    身分補辦中斷投保期間之投保，並補收該期間之保險費，於
    法洵無違誤。
  (三)原告以被告免徵其父僱用外籍傭工延遲繳納保險費所衍生滯
    納金，推論被告經常發生錯誤云云，惟健保保險費滯納金乃
    依法徵收，如有不可歸責被保險人之原因者，得從寬免徵，
    與原告認為被告承認錯誤不同，且與本案無涉。
  (四)被告因承保資料龐大，著重於全民納保，自88年起始陸續分
    批執行中斷投保者清查作業，並執行中斷開單開單事宜，故
    造成少許民眾因為作業時差，較晚收到中斷繳款單。有關原
    告之中斷投保期間保費，被告於94年4 月份保費中首次開立
    該中斷繳款單寄至其當時任職之甫新公司，又於94年12月及
    95年5 月分別執行催繳作業。依行政程序法第131 條第1 項
    規定：「公法上之請求權，除法律有特別規定外，因5 年間
    不行使而消滅。」故健保保險費請求權時效為5 年，本案系
    爭保險費之請求權時效尚未消滅。
  (五)原告92年6 月任職於甫新公司，而該公司依法於僱用之日起
    辦理投保投手續及扣收該投保月份起之保險費。至原告任職
    前之中斷投保，依法應由原告主動以適法身分於其戶籍所在
    地之鄉鎮市區公所投保，如未主動辦理投保，方由被告依前
    揭行政院衛生署函釋，逕暫以地區人口身分通知補繳保險費
    。
  (六)按保險對象中斷投保之繳款單，應由中斷繳款單之繳款人負
    責繳納，被告郵寄至中斷投保繳款人當時任職投保單位，乃
    係請投保單位轉交，以方便其收到繳款單及繳納保險費，而
    非請其任職之投保單位繳納。
  (七)原告質疑95年3 月繳納3,624 元是否為91年至92年時之中斷
    保險費，惟查該筆保險費係被告於95年3 月28日至臺北市北
    投區公所以第6 類地區人口身分申請投保，並追溯至94年10
    月銜接前轉出單位辦理投保手續，被告於95年3 月計費時核
    計原告94年10月至95年3 月份期間應繳保險費3,624 元（地
    區人口每月604 元×6 個月），與原告91年6 月至92年6 月
    之中斷投保期間不同。又原告復質疑於該公所須追溯為何不
    一併追溯云云，查原告前往該公所辦理追溯加保時，因91年
    至92年中斷投保期間業已計費在案，被告自無重複追溯計費
    之道理。
  (八)聲明請求駁回原告之訴；訴訟費用由原告負擔。
四、按「被保險人分為下列6 類：．．．六第6 類：．．．(二)第
    1 款至第5 款及本款前目被保險人及其眷屬以外之家戶戶長
    或代表。」、「具有中華民國國籍，符合下列各款規定資格
    之一者，得參加本保險為保險對象：一曾有參加本保險紀錄
    或參加本保險前4 個月繼續在臺灣地區設有戶籍者。」、「
    符合第10條規定之保險對象，除第11條所定情形外，應一律
    參加本保險。」、「保險對象不依本法規定參加本保險者，
    處3千元以上1萬5千元以下罰鍰，並追溯自合於投保條件之
    日起補辦投保，於罰鍰及保險費未繳清前，暫不予保險給付
    。」健保法第8 條第1 項第6 款第2 目、第10條第1 項第1
    款及第11條之1 、第69條之1 分別定有明文。另「保險對象
    因失業、轉換工作、身分變更等造成之中斷投保情事，其中
    斷期間同意貴局暫以地區人口身分通知該保險對象補繳保險
    費。如經其申復，並舉證證明其實際身分，且由貴局查證屬
    實者，再依其實際身分計繳保險費。」亦經行政院衛生署85
    年1 月12日衛署健保字第84071834號函釋在案。
五、經查：
  (一)本件訴訟標的金額為7,248 元，金額在20萬元以下，應適用
    簡易訴訟程序，合先敘明。
  (二)被告於95年5 月16日列印核發原告中斷投保之保險費繳款單
    ，原告接獲該繳款單後提出申復，要求被告應負其收到保險
    費通知而不繳納之舉證責任，經被告於95年6 月15日以健保
    北承一字第0950056204號函回覆說明繳款單寄送之過程，並
    依原告申復理由展延繳款期限。惟原告不服，再於95年6 月
    21日致函，仍要求被告舉證其未繳費，被告復於95年7 月12
    日以健保北承一字第0950066393號函回覆原告，其91年6 月
    1 日至92年6 月26日中斷保費共計7,248 元，並無繳納紀錄
    ，倘其該段中斷投保期間有於其他投保單位扣繳保費之事實
    ，請提供扣繳證明文件。查被告上開95年7 月12日健保北承
    一字第0950066393號函係重申原告欠費金額，並告知如有扣
    繳保費之事實，請其提供扣繳證明文件，該函係觀念通知，
    並非行政處分，原告對被告95年5 月16日列印核發之繳款單
    及95年6 月15日健保北承一字第0950056204號函不服，而申
    請審議及提起訴願。健保爭審會以被告95年7 月12日健保北
    承一字第0950066393號函為原處分，尚有未合，此經訴願決
    定予以指明，合先敘明。
  (三)按健保係強制性社會保險，凡國人在國內設有戶籍合於投保
    資格者，即有以適法身分加保及繳納保險費之義務，且不得
    中斷投保。而原告持續在我國設有戶籍，依法為健保之保險
    對象，即應持續加保。查原告於91年6 月1 日自史坦伯公司
    轉出後，並未立即以適當身分銜接加保，迄至92年6 月26日
    始轉入甫新公司再加保，以致產生91年6 月1 日至92年6 月
    26日期間中斷投保等情，為兩造所不爭，復有勞工保險退保
    申報表、原告保險對象投保歷史資料、勞工保險加保申報表
    等件附原處分卷可參，自堪信為真正。則原告92年6 月任職
　  於甫新公司，而該公司依法於僱用之日起辦理投保投手續及
    扣收該投保月份起之保險費。至原告任職前之中斷投保，依
    法應由原告主動以適法身分於其戶籍所在地之鄉鎮市區公所
    投保，如未主動辦理投保，方由被告依前揭行政院衛生署函
    釋，逕暫以地區人口身分通知補繳保險費。故被告於依規定
    執行中斷查核逕暫以健保法第8 條第1 項第6 款第2 目即第
    6 類被保險人身分補辦加保，並補收其中斷投保期間應繳之
    保險費共計7,248 元（604 元×12個月，揆諸健保法第10條
    第1 項第1 款及第11條之1 規定，於法尚無違誤。
  (四)原告主張91年6 月之健保費，被告遲至95年才寄繳款單，時
    隔太久，又91年間其在史坦伯公司工作，健保費統一由公司
    自薪資中扣除繳納，請被告舉證證明其未繳納云云。惟查，
    被告陳稱略以因承保資料龐大，係陸續分批執行中斷投保者
    清查作業，並執行中斷開單開單事宜，故造成少許民眾因為
    作業時差，較晚收到中斷繳款單。經被告清查，原告於91年
    6 月至92年6 月期間中斷投保，乃依規定為其補辦加保，並
    於94年4 月開立繳款單補收該段期間保險費，寄至其當時任
    職之甫新公司，又於94年12月及95年5 月分別執行催繳作業
    等情，有被告催繳之中斷投保保險費繳款單遭退回報告書、
    被告催繳之中斷投保保險費繳款單暨送達證明、被告之銷帳
    作業系統資料、甫新公司92年8 月保費計算明細表（計費年
    月92年6 月）等資料附原處分卷可參，可見原告於91年6 月
    1 日自史坦伯公司轉出後，迨92年6 月26日轉入甫新公司，
    期間確未有原告受僱何公司及有健保之相關資料甚明。原告
    固主張其健保費統一由公司自薪資扣除繳納，惟該段期間既
    未有原告由何公司申報加保之資料，且據被告之銷帳作業系
    統資料顯示，該筆保險費仍屬欠費，並無繳費銷帳紀錄，難
    認其健保費有由何公司予以扣除繳納之情形。至原告主張其
    業已繳納該段期間之健保費，核屬對原告有利主張之事實，
    自應由原告負舉證責任。原告迨本院審理期間，對此有利事
    實，均未舉證以實其說，核其主張該健保費業已繳納云云，
    委不足取。另依行政程序法第131 條第1 項規定：「公法上
    之請求權，除法律有特別規定外，因5 年間不行使而消滅。
    」本件被告向原告請求上揭健保費用之請求權尚未罹於時效
    ，被告依法追繳，並無不合。再被告考量原告因未收到繳款
    單或因誤解而遲未繳納，已予展延繳款期限至95年6 月30日
    ，並免加徵滯納金，亦無不合。
  (五)至原告以被告免徵其父僱用外籍傭工延遲繳納保險費所衍生
    滯納金，推論被告經常發生錯誤云云，惟健保保險費滯納金
    乃依法徵收，如有不可歸責被保險人之原因者，得從寬免徵
    ，此與原告認為被告承認錯誤不同，且原告此項主張核與本
    案無涉，自無從依此為本件原告有利之認定。
  (六)另保險對象中斷投保之繳款單，應由中斷繳款單之繳款人負
    責繳納，被告郵寄至中斷投保繳款人當時任職投保單位，乃
    係請投保單位轉交，以方便其收到繳款單及繳納保險費，而
    非請其任職之投保單位繳納，原告就此乃有誤會。至原告質
    疑95年3 月繳納3,624 元是否為91年至92年時之中斷保險費
    ，復質疑於臺北市北投區公所須追溯為何不一併追溯云云。
    惟查上揭原告質疑之該筆保險費係被告於95年3 月28日至臺
    北市北投區公所以第6 類地區人口身分申請投保，並追溯至
    94 年10 月銜接前轉出單位辦理投保手續，被告於95年3 月
    計費時核計原告94年10月至95年3 月份期間應繳保險費3,62
    4 元（地區人口每月604 元×6 個月），與原告91年6 月至
    92年6 月之中斷投保期間不同；又原告前往臺北市北投區公
    所辦理追溯加保時，因91年至92年中斷投保期間業已計費在
    案，被告自無重複追溯計費之道理等情，據被告述明在卷，
    且有健保第6 類保險對象投保申請表附原處分卷可參，核與
    本件被告向原告催繳保險費無涉，故原告此項主張亦不足取
    。
六、綜上所述，原處分認事用法既無違誤，爭議審議及訴願決定
    予以維持，即無不合，原告仍執前詞及個人主觀之見解，請
    求如聲明所示，為無理由，應予駁回。又本件為簡易事件，
    依卷內資料，事證已臻明確，爰不經言詞辯論為判決。
據上論結，本件原告之訴為無理由，爰依行政訴訟法第233 條第
1 項、第98條第1 項前段，判決如主文。
中　　華　　民　　國　　96　　年　　9　　 月　　21　　日
                           第四庭　法　官  陳秀
上為正本係照原本作成。
本件以訴訟事件所涉及之法律見解具有原則性者為限，始得於本
判決送達後20日內向本院提出上訴狀並表明上訴理由，如已於本
判決宣示後送達前提起上訴者，應於判決送達後20日內補具上訴
理由（均按他造人數附繕本），且經最高行政法院許可後方得上
訴。
中　　華　　民　　國　　96　　年　　9　　 月　　21　　日
 　　  　　　　　　　   　　　     書記官  楊子鋒
